【裁判字號】    92,上訴,3191
【裁判日期】    921126
【裁判案由】    偽造有價證券等
【裁判全文】
臺灣高等法院刑事判決                          九十二年度上訴字第三一九一號
    上  訴  人
    即  被  告  丙○○
    選任辯護人  張伯時律師
右上訴人因偽造有價證券等案件，不服臺灣臺北地方法院九十二年度訴字第六三五號
，中華民國九十二年七月二十八日第一審判決（起訴案號：臺灣臺北地方法院檢察署
九十二年度偵字第六五０二號），提起上訴，本院判決如左：
    主  文
上訴駁回。
    事  實
一、丙○○前於民國八十九年間因侵占案件，經臺灣台北地方法院判處有期徒刑七月
    ，緩刑二年確定，猶不知警惕。於擔任位於臺北縣烏來鄉忠治村堰堤八五號烏來
    泰雅有限公司（負責人為乙○○）會計之九十一年九月二十日前之九月間某日，
    因友人王秀芬欲向其借票週轉，丙○○乃向乙○○之妻甲○○表示擬向公司調借
    支票週轉之意，甲○○告以其夫乙○○為負責人，請丙○○向乙○○詢問同意與
    否，詎丙○○竟於未向乙○○告知並得其同意之情形下，意圖供行使之用，向公
    司出納宋玉鳳以核對帳目為由，請宋玉鳳交付烏來泰雅有限公司向彰化商業銀行
    北新分行所申請開設之甲存帳號000000000號支票簿，旋即撕下其中票
    號ＣＦ0000000號及ＣＦ0000000號支票二紙，再以其因會計職務
    所保管之大小章（非簽發支票之印章）盜蓋於上開支票發票人簽章欄，填載發票
    日分別為九十一年十一月二十日、九十一年十一月三十日，金額分別為新臺幣（
    下同）二十七萬元、二十五萬八千元而偽造之，嗣將上開偽造之二十七萬元支票
    於九十一年九月二十日左右，在上開公司對面交付王秀芬而行使之，王秀芬隨即
    持上開面額二十七萬元之支票供向林成秀蓮調現之用。林成秀蓮屆期提示，因乙○○之前已辦理遺失票據申報，致上開二十七萬元支票無法兌現，經林成秀蓮告
    知支票無法兌現，王秀芬又持上開二十五萬八千元之支票換回二十七萬元之支票
    ，取回二十七萬元支票交付丙○○，由丙○○交還乙○○辦理票據掛失止付通知
    註銷，始知上情。
二、案經臺北市政府警察局萬華分局報請臺灣臺北地方法院檢察署檢察官偵查起訴。
    理  由
一、訊據被告丙○○對於右揭未獲烏來泰雅有限公司負責人乙○○之同意或授權，擅
    以所保管之烏來泰雅有限公司及負責人乙○○之大小章簽發上開支票，並持以交
    付其友人王秀芬供作借票調現之用等事實均坦承不諱，惟矢口否認有何公訴人所
    指偽造有價證券之犯行，辯稱：簽發支票之日期應係九十一年十月初，伊有告知
    烏來泰雅有限公司負責人乙○○之妻甲○○需借用支票，甲○○有要伊詢問乙○○，惟因乙○○業務繁忙常不在公司，伊忘記告知乙○○，並非故意偽造，伊無
    偽造之意圖云云。經查：（一）上開以烏來泰雅有限公司乙○○名義所簽發之票
    號ＣＦ0000000號、票載發票日九十一年十一月二十日、面額二十七萬元
    及票號ＣＦ0000000號、票載發票日九十一年十一月三十日、面額二十五
    萬八千元之支票共二紙，係被告在未得乙○○同意之情形下，擅自蓋用其本於會
    計職務所保管之烏來泰雅有限公司及負責人乙○○之印章所簽發，並交付王秀芬
    持向林成秀蓮調現等情，業據被告於警訊、偵查、原審及本院審理中均供承不諱
    ，核與證人王秀芬、林成秀蓮於警訊、偵查中之證述及證人即烏來泰雅有限公司
    負責人乙○○、出納宋玉鳳於原審審理時及乙○○之妻甲○○於原審、本院審理
    時之證述情節相符，且有卷附遺失票據申報書、票據掛失止付通知書、支票影本
    二紙、退票理由單、切結書及票據掛失止付通知註銷申請書可稽，堪認屬實。（
    二）、被告於警訊時即坦認該二紙支票係其於九十一年九月二十日左右在公司對
    面借予王秀芬，烏來泰雅有限公司負責人乙○○於警訊時亦指稱支票係於九十一
    年九月十五日遺失，提示支票之人林成秀蓮於警訊時亦證稱該二紙支票係王秀芬
    於九十一年九月間到果菜市場買菜時所交付，此有該三人之警訊筆錄可稽，且互
    核相符，應認為可信。依其等三人所言，顯然該二紙支票被告於九十一年九月二
    十日前之九月間某日即已取得，記載完成並蓋用保管之大小章後於九十一年九月
    二十日左右交付與王秀芬，未久即由王秀芬持供買菜給付貨款之用。被告事後改
    稱係九十一年十月初簽發，且無其他之事證足供查證，應認不足為採。（三）又
    比對支票及票據掛失止付通知書上之烏來泰雅有限公司、乙○○之印章，其字體
    截然不同；徵之證人甲○○、宋玉鳳證稱：蓋用支票之印章平日均由甲○○保管
    。此亦為被告所不否認之事，顯然被告非但未得同意即假藉機會取得空白支票簽
    發支票，所盜蓋之公司及負責人大小章，亦係自己職務上所保管，非簽發支票所
    用之印章。按印章、支票簿平日既由甲○○、宋玉鳳保管，當被告向甲○○表示
    欲借支票時，如甲○○有權或真心同意借用，大可直接簽發支票交付即可，之所
    以告以需向乙○○詢問，或因確係要乙○○同意，其本身無權答應，或係並無借
    用之意，把同意權推向不常在公司之乙○○，在此情狀下，不能以曾經徵求甲○○同意，在甲○○附以需乙○○同意之前提下，卻以因忙忘了告知乙○○，而謂
    並無偽造支票之意圖。如甲○○當時有任何同意之意，被告何需藉機取得支票簿
    後，在未告知甲○○、宋玉鳳之情形下，撕下二紙支票，並蓋用非簽發支票所用
    之印章。如宋玉鳳、甲○○知道被告借用了支票，何以接到銀行通知時，其等表
    示不知情，致由乙○○去辦理掛失止付。凡此均足證被告確未得同意，並無製作
    之權，即擅自蓋用印章偽造支票甚明。被告所為其已經乙○○之妻甲○○之同意
    而借用支票，但因負責人乙○○很忙，伊亦忘記跟乙○○報備，並無故意偽造有
    價證券之意圖之辯解，應係事後卸責之詞，不足為採。至乙○○事後瞭解事情始
    末後，有去註銷票據掛失止付通知，此有申請書一紙在卷可憑，惟或因被告已取
    得諒解、或因被告已提出妥善之解決方案，故乙○○同意註銷，然此仍無解於被
    告之偽造有價證券犯行。又證人甲○○在本院供稱被告當時向伊借票時，伊有同
    意幫忙，但其在原審所供其要被告問其先生，此事銀行通知存款不足之後方知道
    ，並未表明有同意，甲○○在本院所供顯係事後並未造成損害，不願追究而為迴
    護被告之詞，應無可採。（四）按刑法上之偽造有價證券罪，以無權簽發之人冒
    用他人名義簽發者，即行成立。凡未經授權或逾越授權之範圍，而以他人名義擅
    為簽發支票者，即與未受委任，擅權制作無異，均屬無權制作，而無解於偽造有
    價證券之罪責。本件被告丙○○事前未經烏來泰雅有限公司負責人乙○○同意或
    授權，意圖供行使之用，擅自以非簽發支票所用之烏來泰雅有限公司乙○○印章
    ，簽發上開支票之行為，自應評價為偽造有價證券。被告所為並無偽造之意圖之
    辯解亦卸責之詞，要難採信。本件事證明確，被告犯行堪以認定，應予依法論科
    。
二、核被告所為，係犯刑法第二百零一條第一項之偽造有價證券罪。其擅自盜蓋印章
    為偽造有價證券之階段行為，不另論罪。其行使偽造有價證券之低度行為，為偽
    造有價證券之高度行為所吸收，亦不另論罪。被告雖偽造二紙支票，惟其侵害同
    一被害人之法益僅有一個，應僅論以一偽造有價證券罪（最高法院七十三年台上
    字第三六二九號判例參照）。查被告因一時失慮而誤蹈法網，為供朋友調現使用
    ，冒用公司及負責人乙○○之名義偽造上開二紙支票，並持以交付王秀芬，該等
    支票業已歸還受損害之人，並已向銀行申報票據掛失止付通知註銷，公司負責人
    乙○○表示諒解未提出告訴，及被告犯罪後深具悔意，所為之犯行、所犯之罪，
    可謂情輕法重，應認其犯罪之情狀尚堪憫恕，爰依刑法第五十九條減輕其刑。
三、原審以被告罪證明確，適用刑法第二百零一條第一項、第五十九條、第二百零五
    條（贅載第五十五條）、罰金罰鍰提高標準條例第一條前段，審酌被告犯罪動機
    、目的，一時失慮、致罹刑章，犯罪手段、偽造支票金額，犯罪後態度，所生損
    害、已歸還票據予被害人等及情狀尚堪憫恕，量處有期徒刑一年八月，並依法將
    偽造之二紙支票諭知沒收。其認事用法核無不合，量刑亦稱適當。上訴人以其並
    無偽造之意圖，所為尚不構成犯罪提起上訴，為無理由，應予駁回。
據上論斷，應依刑事訴訟法第三百六十八條，判決如主文。
本案經檢察官洪泰文到庭執行職務。
中      華      民      國      九十二    年    十一    月    二十六    日
                              臺灣高等法院刑事第十七庭
                                  審判長法  官  陳  正  雄
                                        法  官  許  錦  印
                                        法  官  劉  壽  嵩
右正本證明與原本無異。
如不服本判決，應於收受送達後十日內向本院提出上訴書狀，其未敘述上訴之理由者
並得於提起上訴後十日內向本院補提理由書（均須按他造當事人之人數附繕本）。
                                        書記官  廖  婷  璇
中      華      民      國      九十二    年    十一    月    二十七    日
中華民國刑法第二百零一條
意圖供行使之用，而偽造、變造公債票、公司股票或其他有價證券者，處
三年以上十年以下有期徒刑，得併科三千元以下罰金。
行使偽造、變造之公債票、公司股票或其他有價證券，或意圖供行使之用
，而收集或交付於人者，處一年以上七年以下有期徒刑，得併科三千元以
下罰金。
中華民國刑法第二百零五條
偽造、變造之有價證券、郵票、印花稅票、信用卡、金融卡、儲值卡或其
他相類作為提款、簽帳、轉帳或支付工具之電磁紀錄物及前條之器械原料
及電磁紀錄，不問屬於犯人與否，沒收之。


司法院資訊處製作；財團法人民間司法改革基金會備份。
